臺灣高等法院刑事判決
111年度上易字第1179號
上  訴  人  
即  被  告  何奕緯



上列上訴人即被告因侵占等案件，不服臺灣士林地方法院111年
度審易字第584號，中華民國111年6月27日第一審判決（起訴案
號：臺灣士林地方檢察署111年度偵字第1309、3818號），提起
上訴，本院判決如下：
    主      文
上訴駁回。
    事實及理由
一、審理範圍：
  ㈠按「上訴得對於判決之一部為之」、「對於判決之一部上訴
    者，其有關係之部分，視為亦已上訴。但有關係之部分為無
    罪、免訴或不受理者，不在此限」、「上訴得明示僅就判決
    之刑、沒收或保安處分一部為之」，民國110年6月16日修正
    公布，自同年月18日起施行之刑事訴訟法第348條第1項、第
    2項、第3項分別定有明文。
  ㈡第一審以上訴人即被告何奕緯（下稱被告）係分別犯刑法第3
    36條第2項之業務侵占罪、同法第320條第1項之竊盜罪，共2
    罪。而就業務侵占部分量處有期徒刑8月，竊盜部分則量處
    有期徒刑5月，並諭知易科罰金之折算標準為以新臺幣1千元
    折算1日，並就未扣案之被告所犯2罪之犯罪所得，均爰依刑
    法第38條之1第1項前段宣告沒收之，並依同條第3項之規定
    ，於全部或一部不能沒收或不宜執行沒收時追徵其價額。被
    告不服原判決提起上訴，於111年8月9日繫屬本院，有原審
    法院111年8月8日士院擎刑地111審易584字第1110215525號
    函上之本院收文戳章可憑（見本院卷第3頁），本案既係於
    新法施行後繫屬本院之案件，則本案上訴之效力及其範圍，
    自應依現行刑事訴訟法第348條規定判斷。
  ㈢觀諸被告於上訴狀所載之上訴意旨及於本院審理期日主張之
    上訴理由，均係認為原判決科刑太重（見本院卷第25、90頁
    ）（至被告原於上訴狀主張原判決論罪科刑引用法條有誤云
    云，惟業於本院準備程序中捨棄此部分主張；見本院卷第52
    頁）。基此，顯見被告僅就原判決之量刑提起上訴，故依刑
    事訴訟法第348條第3項規定及修法理由，本院審理範圍僅限
    於原判決所處之刑，不及於原判決所認定犯罪事實、所犯法
    條（罪名）與原判決所諭知沒收部分。
  ㈣惟本案既屬有罪判決，依法有其應記載事項，且量刑係以原
    判決所認定之犯罪事實及論罪等為據，故就本案犯罪事實、
    所犯法條（罪名）及沒收部分之記載均引用第一審判決書所
    記載之事實、證據及理由（如附件）。
二、經查：
    按刑事審判旨在實現刑罰權之分配的正義，故法院對有罪被
    告之科刑，應符合罪刑相當之原則，使輕重得宜，罰當其罪
    ，以契合社會之法律感情，此所以刑法第57條明定科刑時應
    審酌一切情狀，尤應注意該條所列10款事項以為科刑輕重之
    標準，俾使法院就個案之量刑，能斟酌至當；而量刑輕重係
    屬事實審法院得依職權自由裁量之事項，苟已斟酌刑法第57
    條各款所列情狀而未逾越法定刑度，不得遽指為違法（最高
    法院72年度台上字第6696號判決意旨參照）。查原判決業已
    審酌被告前有多次竊盜罪之前科紀錄，此有本院被告前案紀
    錄表附卷可參，素行非佳，猶不知悔改，不思以正當方式賺
    取財物，反企圖不勞而獲，受僱於樂利數位科技股份有限公
    司（下稱樂利公司）期間未忠實履行職務責任，一時失慮，
    心生貪念，利用職務之便侵占公司財物（即如起訴書附表編
    號1至31所示），又恣意竊取倫發科技有限公司（下稱倫發
    公司）之設備（DELL PowerEdge R730伺服器1臺），法治觀
    念薄弱，所為應予非難，惟念及其犯後已知坦承犯行，然於
    原審準備程序時自陳目前沒有能力與告訴人樂利公司、倫發
    公司和解等情（見原審卷準備程序筆錄第2-3頁；另被告於
    本院亦為相同陳述；見本院卷第55、94頁），致被告迄今尚
    未賠償告訴人等所受之損害，暨被告為大學肄業（於本院則
    稱專科畢業）之智識程度、未婚、無子女仰賴其扶養、入監
    前從事銷售業務工作之生活狀況等一切情狀，因而就被告所
    犯2罪，分別酌情量處如上開所示之刑。是原判決實已充分
    考量被告之犯罪手段、生活狀況、品行、智識程度、犯罪所
    生之危害及犯後態度等一切情狀，依刑法第57條各款事項為
    量刑，經核原審之量刑並無濫用裁量權、違反罪刑相當原則
    等違法或不當情事。且迄今被告之量刑基礎亦無變動，故被
    告上訴請求從輕量刑，難認有據。
三、綜合上述，被告以原審量刑過重，指摘原判決不當，係對原
    判決就刑之量定已詳予說明審酌之事項，再為爭執，為無理
    由，應予駁回。
據上論斷，應依刑事訴訟法第373條、第368條，判決如主文。
本案經檢察官黃若雯提起公訴，被告提起上訴後，經檢察官蔡麗
清到庭執行職務。
中　　華　　民　　國　　111 　年　　9 　　月　　28　　日
                  刑事第十六庭  審判長法　官  劉嶽承
                                      法　官  王耀興
                                      法　官  古瑞君
以上正本證明與原本無異。
不得上訴。
                                      書記官  林君縈
中　　華　　民　　國　　111 　年　　9 　　月　　28　　日
附錄：本案論罪科刑法條全文
中華民國刑法第320條
意圖為自己或第三人不法之所有，而竊取他人之動產者，為竊盜
罪，處5年以下有期徒刑、拘役或50萬元以下罰金。
意圖為自己或第三人不法之利益，而竊佔他人之不動產者，依前
項之規定處斷。
前二項之未遂犯罰之。　
中華民國刑法第336條
對於公務上或因公益所持有之物，犯前條第1項之罪者，處1年以
上7年以下有期徒刑，得併科15萬元以下罰金。
對於業務上所持有之物，犯前條第1項之罪者，處6月以上5年以
下有期徒刑，得併科9萬元以下罰金。
前二項之未遂犯罰之。　
附件
臺灣士林地方法院刑事判決
111年度審易字第584號
公　訴　人　臺灣士林地方檢察署檢察官
被　　　告　何奕緯　
上列被告因侵占等案件，經檢察官提起公訴（111年度偵字第130
9、3818號），被告於本院準備程序時就被訴事實均為有罪之陳
述，經本院合議庭裁定由受命法官獨任改依簡式審判程序審理，
並判決如下：
    主  文
何奕緯犯業務侵占罪，處有期徒刑捌月，未扣案之犯罪所得如起
訴書附表編號1至31所示之物均沒收，如全部或一部不能沒收或
不宜執行沒收時，追徵其價額；又犯竊盜罪，處有期徒刑伍月，
如易科罰金，以新臺幣壹仟元折算壹日，未扣案之犯罪所得新臺
幣捌仟元沒收，如全部或一部不能沒收或不宜執行沒收時，追徵
其價額。
    犯罪事實及理由
一、本件犯罪事實及證據，除引用檢察官起訴書之記載（如附件
    ）外，另補充如下：
  ㈠臺北市政府警察局內湖分局文德派出所扣押筆錄、扣押物品
    目錄表（曾南樺）各1份。
  ㈡被告何奕緯於本院民國（下同）111年6月13日準備程序及審
    理時所為之自白。
二、論罪科刑：
　㈠按業務侵占罪之成立，以因執行業務而持有他人之物為前提
    ，倘行為人基於業務關係合法持有他人之物，而於持有狀態
    繼續中，擅自處分或易持有為所有之意思而逕為所有人之行
    為，即足當之。查被告就起訴書犯罪事實欄一所示，於110
    年3月8日起至同年8月31日止，受僱於樂利數位科技股份有
    限公司（下稱樂利公司）擔任MIS工程師，負責資訊軟體維
    護及電腦資產管理等業務，係從事業務之人，其將如起訴書
    附表編號1至31所示之物品，均變易持有為所有之意而侵占
    入己，核屬業務侵占無訛。
　㈡故核被告就起訴書犯罪事實欄一所為，係犯刑法第336條第2
    項之業務侵占罪、就起訴書犯罪事實欄二所為，係犯刑法第
    320條第1項之竊盜罪。被告利用任職於樂利公司之機會，陸
    續將如起訴書附表編號1至31所示之物品，均以變易持有為
    所有之犯意，而予侵占入己，其行為本質上本有反覆性質，
    倘行為人基於同一之犯意，在密切之時空內反覆為之，無非
    執行業務所當然，於行為概念上，應認為包括的一罪，應論
    以接續犯之單純一罪。又被告所犯業務侵占罪、竊盜罪，犯
    意各別、行為互殊，應予分論併罰。爰審酌被告前有多次竊
    盜罪之前科紀錄，此有臺灣高等法院被告前案紀錄表附卷可
    參，素行非佳，猶不知悔改，不思以正當方式賺取財物，反
    企圖不勞而獲，受僱於樂利公司期間未忠實履行職務責任，
    一時失慮，心生貪念，利用職務之便侵占公司財物，又恣意
    竊取倫發科技有限公司（下稱倫發公司）之設備，法治觀念
    薄弱，所為應予非難，惟念及其犯後已知坦承犯行，然於本
    院準備程序時自陳目前沒有能力與告訴人樂利公司、倫發公
    司和解等情（見本院上開準備程序筆錄第3頁），致被告迄
    今尚未賠償告訴人等所受之損害，暨被告為大學肄業之智識
    程度、未婚、無子女仰賴其扶養、入監前從事銷售業務工作
    之生活狀況等一切情狀，分別量處如主文所示之刑，並就得
    易科罰金之罪部分諭知易科罰金之折算標準，以資懲儆。
三、按犯罪所得，屬於犯罪行為人者，沒收之；於全部或一部不
    能沒收或不宜執行沒收時，追徵其價額，刑法第38條之1第1
    項前段、第3項分別定有明文。
　㈠查被告侵占如起訴書附表編號1至31所示之物品，均為被告起
    訴書犯罪事實欄一犯行之犯罪所得，雖據被告供稱上開物品
    均已變賣等語（見本院上開準備程序筆錄第2頁），惟查卷
    內並無證據證明上開物品業經被告變賣，自應認仍屬被告所
    有，為避免被告因犯罪而坐享犯罪所得，顯失公平正義，爰
    均依刑法第38條之1第1項前段、第3項規定，於被告該次犯
    行項下宣告沒收，並於全部或一部不能沒收或不宜執行沒收
    時，追徵其價額。
　㈡另被告竊得之DELL PowerEdge R730伺服器1臺（含原廠CPU2
    顆、記憶體2支），為被告起訴書犯罪事實欄二犯行之犯罪
    所得，本應依法宣告沒收，惟查上開伺服器業經被告以新臺
    幣（下同）8千元之價格變賣予證人曾南樺收購等情，業據
    被告及證人曾南樺於警詢時供述明確（見111年度偵字第381
    8號偵查卷第9、19頁），是以上開犯罪所得已經遭被告變賣
    乙節，堪予認定，又上開伺服器雖經證人曾南樺主動交由警
    方查扣，嗣經告訴人倫發公司員工蕭義航依法領回等情（見
    111年度偵字第3818號偵查卷第79頁），然上開變賣所得8千
    元即屬刑法第38條之1 第4項所稱變得之物，仍屬被告該次
    犯行之犯罪所得，為達徹底剝奪犯罪行為人之實際犯罪所得
    之立法目的，爰依刑法第38條之1第1項前段、第3項規定，
    於被告該次犯行項下宣告沒收，並於全部或一部不能沒收或
    不宜執行沒收時，追徵其價額。
據上論斷，應依刑事訴訟法第273條之1第1項、第299條第1項前
段、第310條之2、第454條第2項，刑法第320條第1項、第336條
第2項、第41條第1項前段、第38條之1第1項前段、第3項、第4項
、第40條之2第1項，刑法施行法第1條之1第1 項，判決如主文。
本案經檢察官黃若雯提起公訴，檢察官蔡元仕到庭執行職務。
中　　華　　民　　國　　111 　年　　6 　　月　　27　　日
                  刑事第九庭法  官 李育仁
以上正本證明與原本無異。
因疫情而遲誤不變期間，得向法院聲請回復原狀。
如不服本判決應於收受送達後20日內向本院提出上訴書狀，並應
敘述具體理由。其未敘述上訴理由者，應於上訴期間屆滿後20日
內向本院補提理由書（均須按他造當事人之人數附繕本）「切勿
逕送上級法院」。
                            書記官 丁梅芬
中　　華　　民　　國　　111 　年　　6 　　月　　29　　日
附錄本案論罪科刑法條全文：
中華民國刑法第320條
意圖為自己或第三人不法之所有，而竊取他人之動產者，為竊盜
罪，處5年以下有期徒刑、拘役或50萬元以下罰金。
意圖為自己或第三人不法之利益，而竊佔他人之不動產者，依前
項之規定處斷。
前二項之未遂犯罰之。　
中華民國刑法第336條
對於公務上或因公益所持有之物，犯前條第1項之罪者，處1年以
上7年以下有期徒刑，得併科15萬元以下罰金。
對於業務上所持有之物，犯前條第1項之罪者，處6月以上5年以
下有期徒刑，得併科9萬元以下罰金。
前二項之未遂犯罰之。
　
附件：
臺灣士林地方檢察署檢察官起訴書
                                     111年度偵字第1309號
　　　　　　　　　　　　　　　　　　　　　　　　第3818號
　　被　　　告　何奕緯　
上列被告因侵占等案件，業經偵查終結，認應提起公訴，茲將犯
罪事實及證據並所犯法條分敘如下：
　　　　犯罪事實
一、何奕緯前因竊盜案件，經臺灣高等法院以109年度上易字第8
    18號判決判處有期徒刑6月確定；再因3次竊盜案件，經臺灣
    士林地方法院以110年度審簡字第40號判決判處有期徒刑6月
    、6月、4月，應執行刑1年2月（均未執行完畢，尚不構成累
    犯）。詎其仍不知悔改，自民國110年3月8日起至同年8月31
    日止，受僱於樂利數位科技股份有限公司（下稱樂利公司）
    擔任MIS工程師，負責資訊軟體維護及電腦資產管理等業務
    ，係從事業務之人，並因業務而持有如附表所示之樂利公司
    資產，竟因缺錢花用，意圖為自己不法之所有，以變易持有
    為所有之意思，將如附表所示之樂利公司資產均侵占入已，
    並變賣予光華商場（址設臺北市○○區市○○道0段0號）內不詳
    廠商，將所得款項花用一空。嗣樂利公司於110年9月13日進
    行內部資產盤點時，發現設備短少，經調取相關資料，始查
    悉上情。
二、何奕緯自110年12月中旬起至110年12月30日止，受僱於倫發
    科技有限公司（下稱倫發公司）擔任維運工程師，負責監控
    客戶電腦之核心處理器、記憶體使用狀況及網路流量等業務
    ，倫發公司則將其所有之DELL PowerEdge R730伺服器1臺（
    含原廠CPU2顆、記憶體2支，下稱本案伺服器），存放保管
    於臺北市○○區○○街000巷0號8樓之辦公室內。何奕緯因缺錢
    花用，竟意圖為自己不法之所有，基於竊盜之犯意，利用自
    己持有倫發公司發給門禁管制卡之機會，於110年12月25日
    下午1時51分許，進入上址辦公室內竊取本案伺服器，並變
    賣予不知情之曾南樺（另為不起訴處分）。嗣因倫發公司員
    工蕭義航於110年12月30日知悉何奕緯於非其上班時間進入
    公司之情形，調閱監視器畫面查看，始悉上情。
三、案經樂利公司、倫發公司訴由臺北市政府警察局內湖分局報
    告偵辦。
　　　　證據並所犯法條
一、證據清單及待證事實：
編號 證據名稱 待證事實 1 被告何奕緯於警詢及偵查中之自白 全部犯罪事實。 2 證人即告訴人樂利公司之法務人員翁新雅於警詢及偵查中之證述 ⒈證明被告在告訴人樂利公司擔任MIS工程師，負責資訊軟體維護及電腦資產管理等工作之事實。 ⒉證明告訴人樂利公司經內部資產盤點發覺設備短少，經調閱相關資料，始悉被告有為如犯罪事實欄一、所示犯行之事實。 3 證人即告訴人倫發公司之員工蕭義航於警詢及偵查中之證述 ⒈證明被告在告訴人倫發公司擔任維運工程師，負責監控客戶電腦之核心處理器、記憶體使用狀況及網路流量等工作之事實。 ⒉證明經查看監視器畫面，發覺被告有如犯罪事實欄二、所示犯行之事實。 4 證人即同案被告曾南樺於警詢時之證述 證明被告有如犯罪事實欄二、所示之犯行，並將竊得之本案伺服器售予證人曾南樺，被告因此獲得新臺幣（下同）8,000元價金之事實。 5 樂利公司資產異動申請表7紙、被告與管理部主任呂依玲之對話紀錄1份、電子郵件數件4份、被告與虹優科技股份有限公司員工陳力豪之對話紀錄1份、虹優科技股份有限公司單據3份 證明如附表所示之樂利公司資產均由被告持有並保管。 6 監視器畫面光碟1片（含倫發公司辦公室監視器畫面、路口監視器畫面）暨截圖6張 證明被告有如犯罪事實二、所示之犯行。 7 被告與同案被告曾南樺之對話紀錄1份 證明被告有如犯罪事實二、所示之犯行。 
二、核被告如犯罪事實欄一、所為，係犯刑法第336條第2項之業
    務侵占罪嫌；如犯罪事實欄二、所為，係犯刑法第320條第1
    項之竊盜罪嫌。被告如犯罪事實欄一、所為侵占如附表所示
    各樂利公司資產之犯行，時間緊接，手法相同，侵害同一之
    法益，各行為之獨立性極為薄弱，依一般社會健全觀念，在
    時間差距上，難以強行分開，請論予一行為之接續犯。被告
    所為業務侵占及竊盜犯行，犯意各別，行為互殊，請予分論
    併罰。又被告為上開犯行獲得之犯罪所得，請依刑法第38條
    之1第1項宣告沒收，如全部或一部不能沒收或不宜執行沒收
    時，請依同條第3項追徵其價額；至被告竊得之本案伺服器
    ，業已返還告訴人倫發公司，為告訴人倫發公司告訴代理人
    蕭義航於偵查中陳述在卷，並有臺北市政府警察局內湖分局
    扣押筆錄暨扣押物品目錄表1份存卷可參，此部分爰不另聲
    請沒收犯罪所得。
三、依刑事訴訟法第251條第1項提起公訴。
　　此　致
臺灣士林地方法院
中　　華　　民　　國　 111　　年　　3 　　月　　24　　日
                              檢  察  官　黃若雯
本件正本證明與原本無異　　　
中　　華　　民　　國　 111　　年　　4 　　月　　12　　日
                              書　記　官  陳威蓁
附錄本案所犯法條：
中華民國刑法第336條第2項
對於業務上所持有之物，犯前條第1項之罪者，處6月以上5年以
下有期徒刑，得併科9萬元以下罰金。
中華民國刑法第320條第1項
意圖為自己或第三人不法之所有，而竊取他人之動產者，為竊盜
罪，處5年以下有期徒刑、拘役或50萬元以下罰金。
附表：
編號 樂利公司資產編號 項目 型號/規格 數量 1 Z000000000 ASUS電腦主機 MB1AF 1 2 Z000000000 ASUS 電腦主機 ASUS D830MT 1 3 Z000000000 ASUS筆記型電腦 M700-BX410UA 1 4 Z000000000 ASUS主機 M840MB 1 5 Z000000000 主機 M840MB 1 6 Z000000000 營幕 VZ249HE LCD 1 7 Z000000000  Lenovo主機+記憶體 M80T 1 8 Z000000000 Asus 電腦主機 D620MT 1 9 Z000000000 ASUS筆記型電腦  B8230UA-0051A6200U 1 10 Z000000000 PHILIPS 20型MVA寬螢幕 200V4QSBR 1 11 Z000000000 PHILIPS 20型MVA寬螢幕 200V4QSBR 1 12 Z000000000 ASUS 電腦主機 ASUS D830MT 1 13 Z000000000 ASUS 主機 D630MT-I00000000R 1 14 Z000000000 ASUS筆記型電腦 UX410UF-0073A8550U 1 15 Z000000000 ASUS主機 D630MT-I00000000 1 16 Z000000000 LCD- ASUS VZ249HE 1 17 Z000000000 ASUS筆記型電腦 P2451FA-0351A10210U 1 18 Z000000000 HP筆記型電腦  15S 1 19 Z000000000 HP筆記型電腦  15S 1 20 Z000000000 ASUS伺服器 RS520-E9-RS12-E Silver4214 1 21 Z000000000 ASUS筆記型電腦 M700-BX410U 1 22 Z000000000 ASUS筆記型電腦 M700-X330FA 1 23 Z000000000 ASUS筆記型電腦 UX433FQ 1 24 Z000000000 ASUS筆記型電腦 X412FA 1 25 Z000000000 ASUS筆記型電腦 X412FA 1 26 Z000000000 ASUS筆記型電腦 X412FA 1 27 Z000000000 ASUS筆記型電腦 X412FA 1 28 Z000000000 ASUS筆記型電腦 X515JA 1 29 Z000000000 ASUS筆記型電腦 X515JA 1 30 Z000000000 ASUS筆記型電腦 X515JA 1 31 Z000000000 ASUS筆記型電腦 X515JA 1